臺灣高等法院高雄分院刑事裁定　　　　 100年度聲再字第11號
再審聲請人
即受判決人　林金生
上列聲請人因毒品危害防制條例案件，對於本院98年度上訴字第
1606號、1611號、1627號中華民國99年5 月11日確定判決（起訴
案號：臺灣高雄地方法院檢察署97年度偵字第29899 號、97年度
偵緝字第2964號、98年度蒞追字第9 號），聲請再審，本院裁定
如下：
    主  文
再審之聲請駁回。
    理  由
一、聲請意旨略稱：原確定判決係認定聲請人林金生與同案被
    告林凱鴻間有關毒品交易皆是以電話為聯繫，然同案被告林
    凱鴻所使用電話號碼為0000-000000 號之行動電話最早被監
    聽電話之時間係97年7 月31日，倘原確定判決之認定為真正
    ，聲請人林金生與同案被告林凱鴻間有關毒品交易細節係以
    電話號碼先為聯繫，則在同案被告林凱鴻監所被監聽之譯文
    中當有同案被告林凱鴻所證述與聲請人林金生之電話通聯方
    式，況原確定判決既已認定同案被告林凱鴻與聲請人林金生
    間是以電話為聯繫，且販賣第三級毒品愷他命時間亦在被上
    線監聽期間，然觀乎卷內通聯譯文，上開事項卻無相關之通
    聯譯文，此顯為原確定判決所未發現之新證據，就受判決人
    即聲請人之利益，當得聲請再審。同案被告郭興明於97年
    10 月8日偵訊時供稱：「（是否知道與林凱鴻的關係？）是
    朋友，大概今年4 月份林凱鴻的K 他命是跟翁宏進拿的，何
    時我也忘了，他叫我幫他拿3 次，1 次是1 百公克、1 次是
    50 公 克、1 次是30公克，價錢我不清楚。」、「（拿3 次
    都是隔多久？）第1 次隔3 個月左右，第2 次隔半個月左右
    。4 月拿30公克是最後一次。」，顯見同案被告郭興明向同
    案被告翁宏進拿取愷他命30公克之時間點係為97年4 月間，
    根本不是原確定判決所認定之8 月間，上開證據亦屬新證據
    ，當可據為聲請再審之理由。原確定判決認定聲請人林金
    生與同案被告林凱鴻間買賣毒品事宜，皆是透過同案被告翁
    宏進為聯繫。又聲請人林金生或有與同案被告林凱鴻有電話
    聯繫，然觀乎通聯譯文，雙方對談內容亦與毒品無關，反是
    同案被告翁宏進與同案被告林凱鴻間不僅通聯密集，且多有
    毒品暗語，甚且，同案被告林凱鴻撥打予聲請人林金生所使
    用電話號碼0000-000000 號行動電話，亦是為與同案被告翁
    宏進聯繫，依理而論，倘同案被告林凱鴻所有毒品係向聲請
    人林金生所購買，當電話為聲請人林金生所接聽時，同案被
    告林凱鴻應是直接與聲請人林金生論及毒品買賣事宜即可，
    然同案被告林凱鴻卻是要聲請人林金生將電話轉給同案被告
    翁宏進，顯見毒品交易對象應為同案被告翁宏進與林凱鴻間
    ，與聲請人林金生無關。此為對聲請人林金生有利之證據，
    此為原確定判決未及發現之證據。另原確定判決有以同案
    被告翁宏進證述原二審判決附表三編號16、附表三編號12及
    附表三編號10之通聯譯文為認定同案被告翁宏進與林凱鴻間
    談論者即為聲請人林金生販賣愷他命予同案被告林凱鴻有關
    數量、價格相關情節，進而認定聲請人林金生應為毒品賣主
    ，然上開通聯譯文反更證明有關毒品買賣與聲請人林金生無
    關，茲敘明如後：(1)原確定判決第二審判決書附表三編號16
    通聯譯文中，同案被告郭興明與林凱鴻間之對談中或有論即
    聲請人林金生之字句，同案被告郭興明固證述係因聲請人林
    金生比較了解愷他命的價格，此為對聲請人林金生有利之證
    據，為原確定判決未經注意之新證據。(2)原確定判決第二審
    判決書附表三編號12通聯譯文，原確定判決是引用同案被告
    翁宏進之證述認定與聲請人林金生有關。現詳閱監聽譯文內
    容，並無任何字句有說到聲請人林金生，同案被告翁宏進在
    檢察官問及上開通聯譯文時，固證述與毒品有關，且當時同
    案被告林凱鴻沒有聲請人林金生的電話。經查：上開通聯譯
    文之通話時間為97年8 月10日，而在8 月10日前，聲請人林
    金生與林凱鴻早有通聯紀錄，此觀附表三編號9 、10及11號
    至明，足證同案被告翁宏進之證述為虛，此為對聲請人林金
    生有利之證據，原審判決未發現之新證據。(3)編號10譯文部
    分，此通電話是由被告林金生先接聽，在被告林金生與同案
    被告林凱鴻間之談話內容中根本未論及毒品之事，同案被告
    林凱鴻反是要被告林金生將電話轉交給同案被告翁宏進接聽
    ，依理而論，倘被告林金生確為毒品販賣者，同案被告林凱
    鴻應是直接與被告林金生論及毒品賣賣事宜即可，同案被告
    林凱鴻卻是要求被告林金生將電話轉給同案被告翁宏進，顯
    有違一般經驗法則，原確定判決之認定顯有違經驗法則，彰
    彰甚明，當有判決違背法令處。原審判決引用同案被告林
    凱鴻與翁宏進之證述認定被告林金生有於97年6 、7 月間轉
    讓第三級毒品愷他命，然同案被告翁宏進是證述：「內裝有
    約3至5公克之愷他命，叫伊拿給林凱鴻，伊就拿到高雄市○
    ○路錢櫃KTV 附近交給林凱鴻」，同案被告林凱鴻卻是證述
    ：「伊生日當天在六合路之錢櫃KTV ，被告翁宏進到時，伊
    下去帶翁宏進，翁宏進在大廳拿1 包約2 至3 公克之愷他命
    給伊」，同案被告林凱鴻與翁宏進之證述除第三級毒品愷他
    命之重量相異外，就交付地點亦有不同。為此依刑事訴訟法
    第420 條第1 項第6 款之規定，聲請再審云云。
二、按再審制度旨在調和法安定性與真實發現之衝突，求取兩者
    之平衡，始能獲致真實之安定性。次按，刑事訴訟法第420
    條第1 項第6 款所規定之確實新證據，在解釋上須具備新穎
    性、確實性及影響性（或關連性）等要件始足當之。所謂「
    新穎性」係指該項證據於事實審法院判決當時即已存在，然
    因當事人及法院未經發現，致未及提出調查審酌，而於判決
    後始行發現；所謂「確實性」係指該項證據依其形式上之觀
    察係真實存在；所謂「影響性」係指該項證據如經提出或審
    酌，在客觀上顯可動搖原確定判決而使受判決人獲較有利之
    判決而言。又所謂發現確實之新證據，茍在事實審法院判決
    前「不能提出」主張有利之證據，而於第二審判決後第三審
    上訴前或上訴中發見者，仍得於判決確定後，以發現確實新
    證據之原因，聲請再審（最高法院32年抗字第113 號判例意
    旨參照）。再按刑事訴訟法第413 條第1 項第6 款（即現行
    刑事訴訟法第420 條第1 項第6 款）所謂發現確實之新證據
    ，係指就新證據之本身形式上觀察，毋須經調查程序，顯然
    可認為足以動搖原確定之判決者而言（最高法院40年臺抗字
    第2 號判例意旨可資參照）。
三、本院認定聲請人有與同案被告翁宏進共同販賣第三級毒品愷
    他命予同案被告林凱鴻、郭興明，係審酌（一）證人即同案
    被告林凱鴻分別於警詢及偵訊中證稱：伊自97年7 月起開始
    販賣愷他命，至同年9 月底止共約獲利9 萬元，伊所販售之
    毒品來源是林金生，如果找不到林金生就找翁宏進，伊只跟
    林金生拿貨，沒有其他貨源，伊共與林金生交易2 次，分別
    是97年7 月間及8 月間，每次30公克約8 、9 千元，2 次都
    是伊打電話給林金生，林金生叫伊與翁宏進講地點，伊約在
    美術東八街附近三角窗中華路路邊的7-11超商，再叫郭興明
    過去跟翁宏進拿30公克的貨，郭興明知道貨是林金生給的，
    伊跟翁宏進約地點時，如翁宏進說沒有貨，伊就不會叫郭興
    明過去，那2 次翁宏進說有貨，而因97年7 月那次郭興明沒
    有給錢，所以伊後來拿約8,000 元的貨款至林金生位於高雄
    市鼓山區○○○○街90號4 樓住處當面交給林金生，林金生
    才叫翁宏進又賣一次30公克給郭興明等語；（二）證人即同
    案被告郭興明分別於警詢及偵訊中證稱：因林凱鴻身邊毒品
    存量不夠，伊才聽林凱鴻指示向翁宏進借調愷他命，地點在
    高雄聯合醫院（指位於高雄市鼓山區○○○路976 號靠近高
    雄市立美術館附近之美術館院區）對面三角窗7-11超商前，
    伊拿愷他命時沒有支付現金，因為翁宏進說錢會再跟林凱鴻
    算，叫伊先拿愷他命回去等語；（三）被告翁宏進於警詢、
    偵訊及原審審理中供稱：伊與被告林凱鴻間如附表三編號12
    所示之通訊監察譯文內容，是在說林凱鴻有積欠林金生款項
    ，林凱鴻還完之後，就可以再向林金生拿愷他命，譯文中所
    說的100 領是100 公克愷他命的意思，另如附表三編號13
    所示之通訊監察譯文內容，是在講林金生拿給林凱鴻的愷他
    命數量不夠，因為林凱鴻找不到林金生，所以要伊轉告林金
    生，伊之所以幫林金生向林凱鴻收愷他命的帳、居間聯絡林
    凱鴻向林金生購買愷他命等事，是因為伊家裡不好，林金生
    免費提供伊吃住，所以林金生要伊做的事，伊大部分都會去
    做等語；及如附表三編號12、13、16所示之通訊監察譯文紀
    錄等證據資料，本於論理法則、經驗法則，取捨證據、認定
    事實，並已於理由內詳細敘明其取捨論駁之理由，經核尚無
    違誤之處，且經最高法院99年度台上字第7615號駁回在案，
    有本院98年度上訴字第1606、1611、1627號及上開判決可按
    。
四、而有關聲請人林金生主張上開，即聲請人以原確定判決係
    認定聲請人林金生與同案被告林凱鴻間有關毒品交易皆是以
    電話為聯繫，則同案被告林凱鴻監所被監聽之譯文中，當有
    同案被告林凱鴻所證述與聲請人林金生之電話通聯方式，觀
    乎卷內通聯譯文，卻無相關之通聯譯文部分；經查上情，業
    據原確定判決已於理由內論述：「又本件卷附之通訊監察譯
    文固未監錄得被告林凱鴻與林金生之間有關具體談論本件販
    賣愷他命之交易時間、地點、數量及金額之對話，惟買賣毒
    品之人為躲避查緝，行事通常謹慎低調，不在電話中談論過
    多交易細節，縱有以電話聯繫交易必要時，亦多以代號、密
    語約定細節，本難僅從其對話即截獲明確之訊息，被告林金
    生之辯護人辯稱：本件卷附之通訊監察譯文並無被告林凱鴻
    與林金生約定買賣愷他命地點之對話內容云云；．．．均不
    足採為對被告林金生．．．有利之認定」等情甚詳（見原確
    定判決第42頁）；況上開僅係聲請人林金生所提出之辯稱之
    一，核非「發現確實之新證據」要件不合；準此上開辯稱，
    在客觀上顯無法動搖原確定判決而使受聲請人獲較有利之判
    決，揆諸前揭說明，自非刑事訴訟法第420 條第1 項第6款
    所稱之「發現確實之新證據」。
五、有關聲請人林金生主張上開，聲請人以即同案被告郭興明
    於97年10月8 日偵訊時之供述，顯見同案被告郭興明向同案
    被告翁宏進拿取愷他命30公克之時間點係為97年4 月間，根
    本不是原確定判決所認定之8 月間部分；經查：上開偵訊筆
    錄，亦係聲請人於事實審判決前即已知悉之證據，尚非事實
    審判決前已經存在，為法院、當事人所不知，事後方行發見
    者，不具備「新穎性」。且上情亦不足以動搖原確定判決認
    定聲請人林金生有共同販賣第三級毒品愷他命予同案被告林
    凱鴻、郭興明之事實，亦難屬刑事訴訟法第420 條第1 項第
    6 款所稱之「發現確實之新證據」。
六、有關聲請人林金生主張上開，即聲請人以其或有與同案被
    告林凱鴻有電話聯繫，然觀乎通聯譯文，雙方對談內容亦與
    毒品無關，反是同案被告翁宏進與同案被告林凱鴻間不僅通
    聯密集，且多有毒品暗語，顯見毒品交易對象應為同案被告
    翁宏進與林凱鴻間，與聲請人林金生無關。此為對聲請人林
    金生有利之證據，為原確定判決未及發現之證據部分；經查
    上情，亦據原確定判決已於理由內論述甚詳（見原確定判決
    第43至45頁），且上情亦屬聲請人林金生於原判決審理時所
    提出之辯稱之一，亦非所謂「發現確實之新證據」；是上開
    辯稱之情，亦無法動搖原確定判決而使聲請人獲較有利之判
    決，揆諸前揭說明，自非前開所稱之「發現確實之新證據」
    。
七、有關聲請人林金生主張上開，即聲請人林金生以其所提出
    原判決附表三編號16、編號12及編號10之通聯譯文部分，經
    查：上開譯文3 則，係經原確定判決認定聲請人有販賣第三
    級毒品愷他命予同案被告林凱鴻、郭興明予以審酌之證據（
    見原確定判決第43、44頁）；經核原確定判決之採證認事並
    無明顯違反經驗、論理法則之情，亦無顯然可認為足以動搖
    原有罪確定判決而為聲請人無罪之情，亦不符上開所述聲請
    再審之「新穎性」要件。
八、有關聲請人林金生主張上開，即同案被告林凱鴻與翁宏進
    之證述認定被告林金生有於97年6 、7 月間轉讓第三級毒品
    愷他命，同案被告林凱鴻與翁宏進之證述除第三級毒品愷他
    命之重量相異外，就交付地點亦有不同部分；經查上開係同
    案被告林凱鴻與翁宏進2 人，針對聲請人林金生轉讓第三級
    毒品愷他命之犯行予以證述，且係聲請人於事實審判決前即
    已知悉之證據，亦非事實審判決前已經存在，為法院、當事
    人所不知，事後方行發見者，不具備「新穎性」。且上開筆
    錄，亦核與聲請人林金生有販賣第三級毒品愷他命罪行無涉
    ，自非「發現確實之新證據」。
九、綜上所述，聲請人上開所陳各節，均屬原已存在卷內之證據
    資料，核與上開所稱「發現確實之新證據」要件不符，依據
    上開說明，均不構成「發現確實之新證據」之准予開始再審
    理由，即核與刑事訴訟法第420 條第1 項第6 款規定之再審
    要件不符，本件再審之聲請無理由，應依同法第434 條第1
    項裁定如主文。
中    華    民    國   100    年    1     月    25    日
                 刑事第九庭     審判長法  官  莊秋桃
                                      法  官  范惠瑩
                                      法  官  田平安
以上正本與原本無異。
如不服本裁定應於送達後5日內向本院提出抗告狀。
中    華    民    國   100    年    1     月    25    日
                                  書  記  官  馬蕙梅